【裁判字號】    97,上訴,846
【裁判日期】    970513
【裁判案由】    妨害自由等
【裁判全文】
臺灣高等法院臺中分院刑事判決         97年度上訴字第846號
上  訴  人  臺灣臺中地方法院檢察署檢察官
被      告  甲○○
上列上訴人因被告妨害自由等案件，不服臺灣臺中地方法院96年
度訴字第2614號中華民國96年9月28日第一審判決（起訴案號：
臺灣臺中地方法院檢察署95年度偵字第22453號），提起上訴，
本院判決如下：
    主  文
原判決撤銷，發回臺灣臺中地方法院。
    理  由
一、按協商判決不得上訴，但有刑事訴訟法第455條之4第1項第1
    款於訊問程序終結前，被告撤銷協商合意或檢察官撤回協商
    聲請者；第2款被告協商之意思非出於自由意志者；第3款協
    商之合意顯有不當或顯失公平者；第4款被告所犯之罪非第
    455條之2第1項所定得以協商判決者；第5款法院認定之事實
    顯與協商合意之事實不符者；第6款被告有其他較重之裁判
    上一罪之犯罪事實者；第7款法院認應諭知免刑或免訴、不
    受理者情形之一；或違反第455條之10第2項：「法院應於協
    商合意範圍內為判決；法院為協商判決所科之刑，以宣告緩
    刑或二年以下有期徒刑、拘役或罰金為限」之規定者，則得
    上訴，此觀諸刑事訴訟法第455條之10第1項規定自明。又對
    於協商判決之上訴，第二審法院認為上訴有理由者，應將原
    判決撤銷，將案件發回第一審法院依判決前之程序更為審判
    ，亦為同法第455條之10第3項所明定。又依刑事訴訟法第7
    編之1協商程序所為協商判決，應在被告所表示願受科刑之
    範圍內為之；而協商案件，被告所表示願受科之刑逾有期徒
    刑6月，且未受緩刑宣告，其未選任辯護人者，法院應指定
    公設辯護人或律師為辯護人，協助進行協商，刑事訴訟法第
    455條之4第2項、第455條之5第1項分別定有明文，此因為使
    被告能有足夠之能力或立於較平等之地位與檢察官進行協商
    ，是法院於知悉被告表示所願受科之刑逾有期徒刑6月，而
    未受緩刑宣告，且未選任辯護人時，法院應即依刑訴法第45
    5條之5第1項指定公設辯護人或律師協助被告進行協商，以
    確保被告權益，是協商判決所科之刑逾有期徒刑6月，且未
    受緩刑宣告，而未指定辯護人協助被告進行協商者，核屬違
    背法令。
二、經查，原審緣因劉瑞榮（另經臺灣臺中地方法院判處有期徒
    刑一年，減為有期徒刑六月）於民國（下同）九十五年八月
    二十二日知悉乙○○與臺中市假日酒店小姐許予珠發生口角
    及肢體拉扯，且懷疑乙○○在場冒稱係劉瑞榮「劉董」之女
    婿後，心生不滿，乃與被告甲○○共同基於妨害自由之犯意
    聯絡，推由被告前往尋找乙○○處理上開糾紛等事，被告乃
    隨即於九十五年八月二十五日十八時許，邀集具有妨害自由
    犯意聯絡之王國禎（另經判處有期徒刑八月，減為有期徒刑
    四月）、周政保（另經判處有期徒刑一年，減為有期徒刑六
    月）、張勝傑、葉佳衢（另經判處有期徒刑一年，減為有期
    徒刑六月）、鄧名峰、張宏昇（另經判處有期徒刑八月，減
    為有期徒刑四月）等人，分乘車牌號碼六○○三－ＧＤ號之
    ＣＡＭＲＹ型式自用小客車與車牌號碼不詳之ＣＥＦＩＲＯ
    型式白色自用小客車，共同至乙○○所經營位於臺中市○○
    路○段一百五十九號之統新車行，並進入乙○○之辦公室，
    將坐在辦公桌旁之乙○○圍住，由被告甲○○質問乙○○是
    否在外亂報「劉董」之名號後，即憑藉其人多勢眾，喝令乙
    ○○與彼等前往面見「劉董」，遂將乙○○強押入前開ＣＥ
    ＦＩＲＯ型式自用小客車內，載往臺中市○○路○段三百八
    十九號之粉紅角落ＰＵＢ二樓，共同以此方式非法剝奪乙○
    ○之行動自由；且在上開粉紅角落ＰＵＢ二樓包廂內，由被
    告甲○○繼續逼問乙○○有無在外亂報「劉董」名號，被告
    甲○○另基於恐嚇之犯意，向乙○○恫嚇稱：「你再不講實
    話，我就教訓你，等一下你就知道死了」等語，以將加害乙
    ○○之生命、身體等事恐嚇乙○○，使乙○○心生畏懼，致
    生危害於乙○○之安全，嗣被告甲○○為確認乙○○是否在
    外亂報「劉董」名號，乃由乙○○通知江耀欽、李進德至上
    開粉紅角落ＰＵＢ對質，李進德到場後，因認乙○○亂講話
    且不說實話，便持酒瓶毆打乙○○，另周政保亦持銀色棍身
    、黑色握柄之三節棍一支毆打乙○○，被告甲○○與王國禎
    、張勝傑、鄧名峰、葉佳衢及張宏昇則共同以徒手毆打乙○
    ○（江耀欽未出手毆打），致乙○○受有胸部、左臉頰挫傷
    、左前臂擦傷、頸部外傷等傷害（傷害部分業據乙○○撤回
    告訴，另經檢察官為不起訴處分）；嗣於同日二十時許，被
    告甲○○與其餘共犯接續將乙○○押入不詳車輛（葉佳衢、
    甲○○、周政保、張勝傑、乙○○共乘一車；鄧名峰、張宏
    昇、王國禎共乘一車；李進德、江耀欽則自行離去），駕車
    經由中投公路、省道臺十四線往南投縣埔里鎮方向駛去，途
    中被告甲○○承前開恐嚇犯意，自行接續向乙○○恫嚇稱：
    「要帶你去山上見我老闆劉董，我老闆吩咐要你一隻手一隻
    腳」等語，再以將加害乙○○之生命、身體等事恐嚇乙○○
    ，使乙○○心生畏懼，致生危害於乙○○之安全。後被告甲
    ○○與其餘共犯於行經南投縣國姓鄉時，乙○○在車內表示
    願與許予珠商談和解、賠償事宜，被告甲○○等乃隨即駕車
    折返臺中市，並於同日二十二時五十分許，在臺中市○○○
    路與文心南路口之九九賣場附近，釋放乙○○等情，經被告
    與檢察官協商，乃依刑事訴訟法第455條之4第2項為協商判
    決，判處被告妨害自由部分有期徒刑一年，減為六月，又恐
    嚇危害安全部分有期徒刑八月，減為四月，應執行有期徒刑
    一年六月，減為九月。茲查原審判處被告上開罪刑，固係經
    被告與檢察官所為之協商，惟本件協商判決被告所受科刑逾
    有期徒刑六月，且被告未受緩刑宣告，依上揭法條規定，被
    告既未選任辯護人，原審法院本應指定公設辯護人或律師為
    辯護人協助被告進行協商，以確保被告權益，否則即有失公
    平，然原審法院竟未指定公設辯護人或律師為辯護人協助被
    告進行協商，其因而所為之協商判決顯已違背法令，自有未
    當，檢察官上訴意旨亦指摘及此，原審判決即有違法不當，
    而此並為法院應依職權審酌之範圍，且本案未經原審法院行
    言詞辯論審理，第二審法院復無得依認罪協商程序而為判決
    之規定，上開違法之情形，既無從於本院審理時予以補正，
    檢察官上訴指摘原判決不當，為有理由，爰將原審判決撤銷
    ，發回原審法院依判決前之程序更為審判。
據上論斷，應依刑事訴訟法第371條、第455條之10第3項規定，
判決如主文。
中    華    民    國    97    年    5    月    13    日
            刑事第七庭    審判長法  官  林  榮  龍
                                法  官  江  錫  麟
                                法  官  張  惠  立
上列正本證明與原本無異。
如不服本判決應於收受送達後十日內向本院提出上訴書狀，其未
敘述上訴之理由者並得於提起上訴後十日內向本院補提理由書 (
均須按他造當事人之人數附繕本)。
                                書記官  林  育  德
中    華    民    國    97    年    5    月    13    日


司法院資訊處製作；財團法人民間司法改革基金會備份。
